臺灣臺北地方法院民事判決　　　　　　100年度勞再易字第4號
再審原告　　錦新大樓管理委員會
法定代理人　張素琴
再審被告　　高萬金
上列當事人間請求給付薪資事件，再審原告對於本院中華民國10
0 年1 月12日99年度勞簡上字第70號第二審確定判決，提起再審
之訴，本院判決如下：
    主  文
再審之訴駁回。
再審訴訟費用由再審原告負擔。
    理  由
一、按再審之訴，應於30日之不變期間內提起，前項期間，自判
    決確定時起算；判決於送達前確定者，自送達時起算；其再
    審之理由發生或知悉在後者，均自知悉時起算，民事訴訟法
    第500 條第1 項、第2 項定有明文。查本件再審原告於民國
    100 年1 月17日收受本院99年度勞簡上第70號民事判決（下
    稱原確定判決）正本，有送達證書附卷可稽，其於100 年2
    月16日對原確定判決提起本件再審之訴，未逾30日之法定不
    變期間，合先敘明。
二、本件再審原告主張略以：
  (一)原確定判決理由「四(二)謂：....上訴人僅以會議紀錄表示終
    止兩造間契約關係，此終止權之行使自以通知到達相對人即
    被上訴人，亦即須置被上訴人之支配範圍實始生效力。今上
    訴人自承該行使終止權之會議紀錄僅公告於佈告欄，並未通
    知被上訴人，被上訴人縱係社住戶，然非表示社區佈告欄要
    屬被上訴人之支配範圍，亦或其依法有自行前往佈告欄收受
    通知之義務，上開終止權既未合法通知被上訴人，自不生終
    止兩造間契約之效力」。惟原確定判決受命法官於準備程序
    諭示調查之爭點係「再審原告規約是否有總幹事離職聘僱、
    任期、如何終止之相關規定」及「終止僱傭關係之會議通知
    是否有交予再審被告」等，再審原告就此些爭點提出相關證
    據資料及陳述，詎原審未曉諭前開判決爭點之釐清、公開心
    證、亦未將調查證據結果，於言詞辯論程序盡闡明並續予辯
    論義務，曉諭再審原告為適當完全之辯論，逕以「終止權行
    使方式」為判決理由，依民事訴訟法第199 條、第296 條之
    1 第1 項規定及最高法院99年台上字第2428號判決意旨，其
    踐行訴訟程序於法顯有未合。
  (二)另再審原告成立迄今，依規約及多年依循慣例，合法選任出
    之主委擁有聘任總幹事之權限，非義務職之總幹事即可請領
    相對報酬，惟總幹事須與主委同進退，無主委去職而總幹事
    仍未當然解任之情況。原確定判決之心證無疑是總幹事一職
    可世襲，將違反公寓大廈區分所有權人對主委之委任關係，
    為法所不許，原確定判決未斟酌調查結果詳載取捨原因，顯
    屬判決不備理由；且原確定判決既認再審被告身為總幹事恪
    盡職責，可請領相關報酬，怎又會得出再審被告對大樓公佈
    欄消息未知悉察覺，導出再審原告未有合法行使終止權暨通
    知之結論，然再審被告連公佈欄訊息都不知，何來執行勤務
    而可請領報酬？此顯有理由互相矛盾之嫌。又主委與總幹事
    同進退，乃係基於使新任主委能與依其權限所聘任總幹事共
    同有效推動會務，積極為各區分所有權人之權益服務，乃基
    於各區分所有權人即公益之立場發展出之慣例，為民法第1
    、2 所指之習慣，在無其他強制性法律規制下，必須予以遵
    守，此為私法自治之貫徹，原確定判決與98年度北勞簡字第
    251 號判決不察，逕自認定不符「該社群」私法自治原則，
    亦違反「國家社會二元論」之「補充性原則」，難謂於法無
    違。再者，再審被告以訴外人劉奎麟曾同意發給積欠之薪資
    為請求權基礎，向再審原告提起給付薪資之訴，然原確定判
    決未審酌該請求權基礎是否合法有理，判決再審原告敗訴，
    有違當事人進行主義與辯論主義，並有突襲之虞，並無可採
    。為此，爰依民事訴訟法第496 條第1 項第1 款、第2 款再
    審事由，提起本件再審之訴，並聲明：原確定判決及98年度
    北勞簡字第251 號判決均廢棄；前開廢棄部分，駁回再審被
    告之訴；廢棄原確定判決假執行之宣告；再審之訴及判決確
    定前之訴訟費用均由再審被告負擔。
三、本件未經言詞辯論，再審被告未提出書狀作何聲明或陳述。
四、按再審之訴顯無再審理由者，得不經言詞辯論，以判決駁回
    之，民事訴訟法第502 條第2 項定有明文。又所謂顯無再審
    理由，係指針對再審原告所主張之再審原因，無須另經調查
    辯論，即可判定其不足以動搖原確定判決所為判斷結果而言
    ，故同一待證事項如在前訴訟程序中業已調查明確，且經受
    訴法院根據該項調查結果達成實體上之法律判斷，縱令就該
    待證事項另有其他未經斟酌之證據方法，亦不容當事人執是
    提起再審之訴，求依再審程序更為無益之調查。次按，判決
    適用法規顯有錯誤者，得以再審之訴對於確定終局判決聲明
    不服，民事訴訟法第496 條第1 項第1 款定有明文。所謂適
    用法規顯有錯誤者，係指確定判決所適用之法規顯然不合於
    法律規定，或與司法院現尚有效及大法官會議之解釋，或最
    高法院尚有效之判例顯然違反，及確定判決消極的不適用法
    規，顯然影響裁判者而言（最高法院60年台再字第170 號判
    例及司法院大法官會議釋字第177 號解釋參照）。又取捨證
    據、認定事實，原屬法院之職權；縱法院漏未斟酌證據及認
    定事實錯誤，調查證據欠周、取捨證據失當，亦無適用法規
    顯有錯誤情形可言（最高法院63年台再字第67號、63年台上
    字第880 號判例意旨參照）。復按民事訴訟法第496 條第1
    項第2 款所謂「判決理由與主文顯有矛盾」者，係指判決依
    據當事人主張之事實，認定其請求或對造抗辯為有理由或無
    理由，而於主文為相反之諭示，且其矛盾為顯然者而言，並
    不包括理由間相互矛盾之情形在內（最高法院92年台上字第
    1771號判決意旨參考）。
五、經查：
  (一)本件再審原告主張：原確定判決有民事訴訟法第496 條第1
    項第1 款所定適用法規顯有錯誤之再審事由，係以原確定判
    決就再審原告行使終止權方式之爭點未據行使闡明權及公開
    心證，亦未曉諭再審原告為適當完全之辯論，違反民事訴訟
    法第199 條、第296 條之1 第1 項規定及最高法院99年台上
    字第2428號判決意旨為據。經查，前訴訟程序受命法官行準
    備程序即先後詢問再審原告：兩造有無總幹事聘僱、任期及
    如何終止之相關規定？及系爭解任再審被告總幹事職務之會
    議記錄有無通知再審被告等事，並分據再審原告表示：「沒
    有聘僱、任期及如何終止之規定，但慣例都是總幹事須與主
    任委員同進退」、「系爭會議沒有通知，但有公告在公告欄
    ，被上訴人（即再審被告）是住戶」等語，再審被告亦當庭
    表示：「不爭執有公告，但我當時就對會議內容提出異議，
    因為有些委員並未出席就被列名，故會議本身無效」等語在
    卷（見本院99年度勞簡上字第70號卷附99年9 月24日、11月
    5 日、11月23日準備程序筆錄，卷第17、40、51頁），基此
    ，已難謂原確定判決就再審原告行使終止權方式未行使闡明
    權及未使再審原告為適當完全之辯論。況查，本件再審被告
    係依兩造僱傭契約關係請求再審原告給付薪資，再審原告則
    係以再審被告總幹事職務應與主任委員同進退，劉奎麟已經
    法院裁定停權，再審被告復經系爭會議決議解職，故再審被
    告不得請求薪資等語，茲為抗辯，有原確定判決及第一審判
    決可稽。則依再審原告之陳述，其明確表示係以系爭會議決
    議解任再審被告總幹事職務，為終止兩造間契約關係之意思
    表示，佐以前訴訟程序受命法官復就兩造間有關終止總幹事
    職務之相關規定及系爭解任再審被告總幹事職務之會議記錄
    有無通知再審被告等尚有不明瞭之處闡明，並使兩造陳述意
    見，亦如前述，嗣原確定判決以再審原告自陳未將系爭會議
    結論通知再審被告，僅公告於社區佈告欄，認定再審原告未
    合法通知再審被告，不生終止兩造間契約之效力，自無消極
    不適用民事訴訟法第199 條之規定，且亦無突襲性裁判之情
    事。再審原告此部分之主張，殊不足取。
  (二)再審原告另主張：原確定判決就再審原告歷來慣例均主任委
    員與總幹事同進退已形成習慣法須予遵守等情，未斟酌調查
    結果，復未詳載取捨之原因，顯屬判決不備理由；且既認再
    審被告對大樓公佈欄上之消息未必能知悉，以致得出再審原
    告未合法行使終止權之結論，則再審被告連公佈欄上張貼訊
    息都不知，可見再審被告根本未盡職責，何來可請領報酬，
    顯然判決理由相互矛盾；復未就再審被告所為請求權基礎是
    否合法，逕判決再審原告敗訴，有違當事人進行主義與辯論
    主義，並有突襲之虞云云。惟按認定事實應憑證據，至證據
    之取捨，法院得依調查之結果，以其自由心證而斷定之；證
    據之取捨，屬於事實審法院之職權，若其取捨並不違背法令
    ，即不容當事人以採證不當為指摘（最高法院18年上字第21
    47號、28年上字第28號判例參照）。查原確定判決依據證人
    即主任委員劉奎麟所證「再審被告薪資比照歷次總幹事薪資
    ，....伊之主委職務被聲請假處分，故再審被告總幹事職務
    也被停權，但再審被告依然在處理總幹事事務，期間也向伊
    報告，並登載在工作紀錄」等語，參佐再審原告並不爭執劉
    奎麟嗣經回復行使管理權及再審被告因未辦理職務交接，故
    98年1 至6 月仍有業務須處理等情節，復與卷附97年3 月27
    日錦新大樓97年度第二次管理委員會議開會紀錄及簽到單、
    臺灣高等法院97年度抗字第1539號民事裁定、最高法院98年
    度臺抗字第65號民事裁定、本院98年度審司聲字第748 號民
    事裁定、臺北市政府97年12月4 日府都建字第09772665300
    號函、管理人員勤務報告書、98年6 月23日張素琴委託新任
    總幹事林應富辦理交接事宜之委託書等件，相互勾稽，而據
    以認定再審被告主張其於97年3 月間經再審原告主任委員劉
    奎麟聘僱擔任總幹事至98年6 月23日與新接任總幹事辦理交
    接前，確在社區服務提供勞務，及劉奎麟不得行使管理權之
    假處分案，嗣經聲請人李婉鈺撤回而回復主任委員職務，並
    同意給付薪資等情事為實在，而認定再審被告確有執行職務
    。並審酌再審原告所陳社區並無總幹事聘僱、任期及如何終
    止之相關規定，無可證明再審原告內部確有總幹事須與主任
    委員同進退、任期一致之相關規約。復依再審原告所自承由
    訴外人張素琴以監察委員身分所召集決議再審被告於97年9
    月1 日起解職之系爭緊急委員會會議紀錄，僅公告於佈告欄
    上，並未通知再審被告乙情，認定再審原告所為行使終止權
    之會議記錄，並未合法通知再審被告，不生終止兩造間契約
    之效力，而不予採信再審原告所為兩造間契約業已終止之主
    張等，核屬法院依職權認定事實，且並無違反經驗法則及論
    理法則，此部分既經原確定判決於理由項內敘明其證據之取
    捨依據，亦無判決理由不備、理由相互矛盾之情事。況「適
    用法規顯有錯誤」及「判決理由與主文顯有矛盾」，依上所
    述，並不包括漏未斟酌證據、認定事實錯誤、取捨證據失當
    、判決不備理由、理由間相互矛盾之情形在內。從而，再審
    原告主張原確定判決有未斟酌調查結果、未詳載取捨理由、
    判決理由不備、理由相互矛盾之錯誤，違背最高法院43年台
    上字第47號、20年上字第203 號判例云云，核與適用法規顯
    有錯誤、判決理由與主文顯有矛盾之再審事由有間。再審原
    告就此主張原確定判決有適用法規顯有錯誤及判決理由顯有
    矛盾云云，亦無可取。
六、綜上所述，再審原告執前揭情事，主張原確定判決具有民事
    訴訟法第496 條第1 項第1 款、第2 款所定再審事由，而提
    起本件再審之訴，顯無理由，爰不經言詞辯論逕以判決駁回
    之。
七、據上論結，本件再審之訴為顯無理由，依民事訴訟法第502
    條第2 項、第505條、第78條，判決如主文。
中    華    民    國   100    年    6     月    29    日
                  勞工法庭審判長法  官  林振芳
                                法  官  魏式瑜
                                法  官  林惠霞
以上正本係照原本作成
本判決不得上訴。
中    華    民    國  100     年    6     月    29    日
                                書記官  陳怡如